臺灣臺北地方法院刑事判決
111年度易字第102號
公  訴  人  臺灣臺北地方檢察署檢察官
被      告  賴建寧




選任辯護人  蘇振文律師
上列被告因妨害名譽等案件，經檢察官提起公訴（110年度偵字
第23977號、110年度調偵字第1620號），本院判決如下：
    主  文
賴建寧無罪。
    理  由
一、公訴意旨略以：被告賴建寧基於恐嚇之犯意，於民國109 年
    9 月15日12時許，在臺北市某不詳地點，以網路連結FACEBO
    OK（下稱臉書）社群網站，並以臉書暱稱「賴建寧」在不特
    定多數人得共見共聞之告訴人蕭暻騰（原名蕭鈺宸）個人臉
    書頁面留言：「這次扇你巴掌下次換你那個前女友」、「馬
    上就輪到那個臭鮑魚」等文字之加害身體及名譽之事恐嚇告
    訴人蕭暻騰，使告訴人蕭暻騰心生畏懼，致生危害於安全。
    因認被告涉犯刑法第305 條恐嚇危害安全罪嫌等語。
二、按犯罪事實應依證據認定之，無證據不得認定犯罪事實；不
    能證明被告犯罪者，應諭知無罪之判決，刑事訴訟法第154 
    條第2 項及第301 條第1 項分別定有明文。所謂證據，係指
    足以認定被告確有犯罪行為之積極證據而言，該項證據自須
    適合於被告犯罪事實之認定，始得採為斷罪資料。苟積極證
    據不足為不利於被告事實之認定時，即應為有利於被告之認
    定，更不必有何有利之證據，最高法院29年上字第3105號及
    30年上字第816號分別著有判決。又告訴人之告訴，係以使
    被告受刑事追訴為目的，其指訴是否與事實相符，仍應調查
    其他證據，以資審認，必被害人所述被害情形，無瑕疵可擊
    ，且就其他方面調查，又與事實相符，始足據為有罪判決之
    基礎，亦有最高法院92年台上字第128 號判決足資供參。
三、公訴意旨認被告涉犯上開罪嫌，無非係以告訴人蕭暻騰及告
    訴人周柔騥之證述及告訴人蕭暻騰臉書頁面留言截圖畫面1
    份為主要論據。然訊據被告堅詞否認有何恐嚇危害安全犯行
    ，辯稱：恐嚇的保護法益僅限於被害人本人及其至親，因此
    ，被告對於告訴人蕭暻騰的前女友為恐嚇行為，即擴張該罪
    的保護對象，而有違罪刑明確性原則及罪刑法定主義等語(
    見本院易字卷第44頁)。經查：
　㈠又按刑法第305 條之恐嚇罪，所稱以加害生命、身體、自由
    、名譽、財產之事，恐嚇他人者，係指以使人生畏怖心為目
    的，而通知將加惡害之旨於被害人而言，若僅在外揚言加害
    ，並未對於被害人為惡害之通知，尚難構成本罪。又恐嚇罪
    之惡害告知雖非必須對被害人直接為之，倘向被害人之親友
    表示後再由該親友轉述予被害人知悉，或恐嚇內容以本人以
    外之至親為對象，惟足使本人心生畏懼者亦足當之，然上開
    情況均以聽聞惡害者與行為人欲加惡害之對象具有相當情誼
    ，至少須相互認識而得以轉述為前提。
　㈡基此，檢察官固認被告口出此言語欲加惡害之對象為告訴人
    之前女友，然被告所稱之「前女友」及「臭鮑魚」，依告訴
    人蕭暻騰於本院審理中之證述:是指我在大學所交往的唯一
    一位前女友，我不知道被告認不認識這個前女友，被告在我
    臉書留言的時候，我已經沒有跟這位前女友聯絡了等語(見
    本院易字卷第33頁、第37頁)。從而，被告所指稱的對象，
    尚非告訴人本人或告訴人之血親、手足或具有同居共財等生
    活相存相依之人，除顯非告訴人之至親之外，亦已因該「前
    女友」已與告訴人分手，並未聯絡，而尚不能認被告與該被
    告欲加害的對象有相當情誼存在，另依被告主觀之認知，告
    訴人蕭暻騰既與其「前女友」分手，依一般社會之通念，交
    往關係既已結束，通常無密切聯絡或即刻轉述之可能。可見
    被告上開言詞應係一時氣憤、情緒性辱罵之言，並非基於恐
    嚇之故意為之，更何況被告並未對告訴人蕭暻騰本人或告訴
    人蕭暻騰之至親為惡害通知，其所為即與恐嚇罪之構成要件
    有間，尚難以該罪相繩。
　㈢公訴人另行指稱被告仍可透過告訴人蕭暻騰之臉書知悉告訴
    人之「前女友」之本名，也可特定被告行惡害告知之對象，
    更因曾打告訴人之巴掌，而使其將打告訴人之「前女友」之
    言論讓告訴人感到害怕等等(見本院易字卷第43至44頁)。惟
    因被告上開言詞傳遞之對象，並未對告訴人蕭暻騰本人或告
    訴人蕭暻騰之至親，即便告訴人蕭暻騰仍擔憂其「前女友」
    之身體遭傷害，亦不能據此過度擴張恐嚇罪之保護範圍，而
    逕認被告對告訴人之「前女友」已為惡害告知而成立恐嚇之
    犯行。
四、綜上各節所述，檢察官所舉證據不能證明被告犯有恐嚇犯行
    ，此外本院復查無其他積極證據足資證明被告確有公訴人所
    指上揭犯行，本件不能證明被告犯罪，揆諸首揭法條及判決
    意旨，爰為被告無罪之諭知。
據上論斷，應依刑事訴訟法第301 條第1 項前段，判決如主文。
本案經檢察官蔡期民提起公訴，檢察官林秀濤到庭執行職務。 
　
中　　華　　民　　國　　111 　年　　4 　　月　　13　　日
　　　　　　　　　刑事第八庭    法　官　許凱傑
上正本證明與原本無異。 
如不服本判決應於收受送達後20日內向本院提出上訴書狀，並應
敘述具體理由；其未敘述上訴理由者，應於上訴期間屆滿後20日
內向本院補提理由書（均須按他造當事人之人數附繕本）「切勿
逕送上級法院」。告訴人或被害人如對於本判決不服者，應具備
理由請求檢察官上訴，其上訴期間之計算係以檢察官收受判決正
本之日期為準。 因疫情而遲誤不變期間，得向法院聲請回復原
狀。
                                書記官  許翠燕 
中　　華　　民　　國　　111 　年　　4 　　月　　14　　日